【裁判字號】    99,易,847
【裁判日期】    990416
【裁判案由】    詐欺
【裁判全文】
臺灣臺中地方法院刑事判決               99年度易字第847號
公  訴  人  臺灣臺中地方法院檢察署檢察官
被      告  甲○○
上列被告因詐欺案件，經檢察官提起公訴（99年度偵字第3969號
），被告於準備程序就被訴事實為有罪之陳述，經告以簡式審判
程序之旨，並聽取當事人意見後，合議庭裁定由受命法官獨任進
行簡式審判程序，本院判決如下：
    主          文
甲○○犯幫助詐欺取財罪，處拘役伍拾日，如易科罰金，以新臺
幣壹仟元折算壹日。
    犯罪事實暨理由
一、犯罪事實：甲○○預見將金融帳戶之提款卡及密碼等資料交
    付予不詳姓名者，有可能作為詐騙集團成員詐欺被害人匯入
    款項之用，藉以掩飾犯罪所得，逃避檢警人員之追查，而幫
    助他人犯詐欺取財罪，竟因急於獲得工作機會，乃基於縱使
    發生此項幫助詐欺之結果，亦不違背其本意之不確定犯罪故
    意，於民國98年12月5日下午2時許，在台中市○○區○○路
    與文心路麥當勞餐廳前，將其所有臺灣中小企業銀行（下稱
    臺灣企銀)太平分行第00000000000號帳戶之提款卡及密碼，
    交與真實姓名、年籍均不詳之成年男子。嗣該男子所屬詐騙
    集團成年成員，即意圖為自己不法之所有，於98年12月 7日
    18時19分許，以電話向乙○○佯稱係雅虎奇摩網站購物中心
    服務人員，因作業疏失，誤將乙○○先前消費之付款方式更
    改為分期付款，需至自動櫃員機操作取消，致乙○○陷於錯
    誤，分別於同日18時56分許、19時 2分許，在宜蘭縣羅東鎮
    ○○○路郵局，依指示操作自動櫃員機，各匯款新臺幣（下
    同）29,989元，合計59,978元至上開臺灣企銀太平分行帳戶
    。迨乙○○察覺有異，始知受騙，並報警循線查知上情。
二、證據名稱：
  (一)被告甲○○於本院之認罪自白（見本院卷第10、14、15頁
      ）。
  (二)證人即被害人乙○○於警詢時之指述（見警卷第6、7頁）
      。
  (三)郵政自動櫃員機交易明細表 2紙、台灣中小企業銀行太平
      分行98年12月22日98太平字第9800471號函暨所檢附第000
      00000000號帳戶之開戶基本資料、存款交易明細查詢單（
      見警卷第14至17頁）。
三、刑法上之故意，分為直接故意與間接故意（又稱不確定故意
    ），析言之，當行為人對於構成犯罪之事實，明知並有意使
    其發生者，為直接故意；如行為人對於構成犯罪之事實，預
    見其發生而其發生並不違背其本意者，乃屬間接故意，此觀
    刑法第13條之規定甚明。又幫助犯之成立，以行為人主觀上
    認知被幫助者可能正欲從事犯罪或係正在從事犯罪，而其行
    為足以幫助他人實現構成要件者，即具有幫助故意，並不以
    行為人確知被幫助者將犯或係犯何罪名為必要。查按照現今
    社會通常之知識、經驗，任何人均可辦理金融帳戶使用，且
    可向不同之金融機構分別申辦，如無正當理由，實無持有或
    使用他人帳戶之存摺、印鑑章、提款卡（含密碼）之理，而
    金融帳戶之存摺、提款卡亦事關個人財產權益之保障，其專
    有性甚高，除非本人或與本人親密關係者，難認有何理由可
    自由流通使用該帳戶之存摺、提款卡，是一般人均有妥為保
    管及防止他人任意使用之認識，縱有特殊情況，偶需交付他
    人，亦必深入瞭解其用途及合理性，始予提供，且該等專有
    物品，如落入不明人士手中，而未加以究明正常用途，極易
    被利用為與財產有關之犯罪工具，此為吾人依一般生活認知
    所易於體察之常識；而有犯罪意圖者，非有正當理由，竟徵
    求他人提供帳戶之存摺、印鑑章、提款卡（含密碼），客觀
    上當可預見其目的係供某筆資金之存入後再行領出之用，且
    該筆資金之存入及提領過程係有意隱瞞其流程及行為人身分
    曝光之用意，此亦為一般人本於通常認知能力，均易於瞭解
    。況邇來詐騙集團利用電話或報紙，刊登廣告以行詐欺取財
    之犯罪類型層出不窮，該等犯罪常先利用價購、借用、應徵
    工作、債務整合等各種名目，使人交付存摺、印章、提款卡
    （含密碼），再以該人頭帳戶作為取得詐騙款項之工具，為
    其基本犯罪手法，均經媒體廣為披載，凡對社會動態尚非全
    然不予關注者，均能知曉。被告係40餘歲之成年人，具有一
    定之智識及生活經驗，並非年幼無知或與社會隔絕而無常識
    之人，是依其智識能力與社會生活經驗，對於現今犯罪集團
    經常誘使一般民眾提供金融機構帳戶存摺等資料，做為詐騙
    等犯罪之不法用途一節，應有所悉。參衡現今社會應徵正當
    工作者，多半只需提供證件，供雇主確認其身分即足，如公
    司或機關對於員工薪資之發放係採取轉帳方式，亦多半於確
    定僱用後，方會要求應徵者提供金融帳戶之帳號或交付影印
    之存摺封面，以供確認戶名、金融機構名稱及帳號等資料即
    可，斷無可能於尚未確認是否僱用之際，即要求應徵者先行
    提供金融卡，並告知密碼之必要。況被告自承：知悉將帳戶
    資料交給不熟識之人，可能會被詐欺集團利用當作人頭帳戶
    ，淪為詐騙之工具，因急著找工作，才交付等語（見本院卷
    第14頁背面），是被告對於素不認識者在首次見面即要求交
    付提款卡及密碼等偏離一般社會常情之事，主觀上當不可能
    無所懷疑，則其就上開帳戶可能被利用作為實行財產犯罪之
    工具乙情，應有預見，縱其不確知所交付提款卡及密碼之對
    象暨其所屬詐騙集團犯罪行為之具體內容，惟既有預見該帳
    戶有遭詐騙集團作為詐取財物工具之可能，其僅為一己之工
    作機會，仍執意將該金融帳戶之提款卡及密碼等資料交付予
    素不相識者，當具有該帳戶縱供作向他人詐取財物之工具亦
    不違背其本意之幫助詐取財物之不確定故意，灼然甚明。是
    被告幫助詐欺取財之犯罪事證已臻明確，其犯行洵堪認定，
    應依法論罪科刑。
四、核被告所為，係犯刑法第 30條第1項前段、刑法第339條第1
    項之幫助詐欺取財罪。被告僅係幫助他人實行詐欺取財犯罪
    ，為幫助犯，其犯罪情節較參與詐騙行為之正犯為輕，爰依
    刑法第30條第 2項之規定，按正犯之刑予以減輕。爰審酌被
    告未曾因犯罪經判處罪刑之品行（參卷附臺灣高等法院被告
    前案紀錄表）、國中畢業之智識程度、經濟勉可維持之生活
    狀況（見警卷第3頁被告警詢筆錄受詢問人資料)，其率行交
    付帳戶之提款卡（含密碼）供他人犯罪使用，造成警察機關
    追查贓款及實際犯罪行為人發生阻礙，對於社會治安具有相
    當之危害性，及被告犯罪之動機、手段、使被害人受有59,9
    78元之損失，實害尚非鉅大，及坦承犯行之犯後態度等一切
    情狀，量處如主文所示之刑，併諭知易科罰金之折算標準，
    以示懲儆。
五、據上論斷，應依刑事訴訟法第273條之1第 1項、第299條第1
    項前段、第310條之1第1項，刑法第339條第1項、第30條第1
    項前段、第2項、第41條第1項前段，刑法施行法第1條之1第
    1項、第2項前段，判決如主文。
本案經檢察官丙○○到庭執行職務。
中    華    民    國    99    年    4     月    16    日
            刑事第四庭    法  官  張恩賜
以上正本證明與原本無異。
如不服本判決，應於收受判決後10日內向本院提出上訴書狀，並
應敘述具體理由；其未敘述上訴理由者，應於上訴期間屆滿後20
日內向本院補提理由書（均須按他造當事人之人數附繕本）「切
勿逕送上級法院」。
                          書記官  黃舜民
中    華    民    國    99    年    4     月    16    日
附錄本案論罪科刑法條
刑法第339條第1項：
意圖為自己或第三人不法之所有，以詐術使人將本人或第三人之
物交付者，處五年以下有期徒刑、拘役或科或併科一千元以下罰
金。

司法院資訊處製作；財團法人民間司法改革基金會備份。
